臺灣高等法院臺中分院民事裁定　96年度抗字第401號
抗 告 人　 乙○○
相 對 人　 甲○○
上列當事人間因返還擔保金事件，對於中華民國96年5月23日台
灣台中地方法院96年度聲字第1072號所為裁定提起抗告，本院裁
定如下：
    主  文
原裁定廢棄。
    理  由
一、抗告意旨略為：相對人持非抗告人所簽發之不實本票三張，
    面額分別為15萬、15萬、20萬共50萬元整，向原審法院申請
    假扣押抗告人所有之不動產 (案號：95年度裁全字第13824
    號)，嗣本案請求經抗告人提起確認本票債權不存在之訴 (
    案號：95年度中簡字第7289號)，原審判決相對人敗訴，本
    案業於96年7月18日終結。然抗告人因相對人執行假扣押，
    免假扣押而給付並受有需支付銀行利息共26萬元之損害，相
    對人因此獲有不當利益54萬3589元，為此，原審准許相對人
    擔保金返還之裁定於法未合等語置為抗辯。
二、按有下列各款情形之一者，法院應依供擔保人之聲請，以裁
    定命返還其提存物或保證書：一、應供擔保之原因消滅者。
    二、供擔保人證明受擔保利益人同意返還者。三、訴訟終結
    後，供擔保人證明已定二十日以上之期間，催告受擔保利益
    人行使權利而未行使，或法院依供擔保人之聲請，通知受擔
    保利益人於一定期間內行使權利並向法院為行使權利之證明
    而未證明者。關於前項聲請之裁定，得為抗告，抗告中應停
    止執行，民事訴訟法第106準用第104條定有明文。是以假扣
    押所提供之擔保金，乃預為債權人本訴敗訴時或債權人撤回
    假扣押處分，債務人可能因假扣押而受損害之賠償而設，併
    參同法第531條第1項、最高法院47年台抗字第194號判例可
    參。經查：
  1.本件兩造因票據借款請求事件，相對人先取得臺灣台中地方
    法院95年度裁全字第13824號假扣押之裁定，向原審法院95
    年度存字第7051號提供擔保提存後，聲請假扣押在案 (案號
    ：95年度執全字第6095號)。嗣相對人又取得他項執行名義
    ，另就抗告人所有財產為強制執行 (案號：96年度執字第15
    841號)。查上揭前者與後者強制執行事件，所擔保者皆為同
    一債權，相對人並於後者執行程序中撤回95年度執全字第60
    95號假扣押執行事件，此有原審卷附96年度執字第15841號
    執行筆錄可稽（原審卷第8頁）。是依民事訴訟法第531條第
    1項規定，相對人撤銷假扣押，則依法對債務人負有法定擔
    保無過失責任，債權人應賠償債務人因假扣押或提供擔保所
    受之損害。
  2.核原審法院以為：相對人確未就抗告人之財產為假扣押執行
    等語，而准予相對人擔保金返還之裁定。惟查：據抗告人所
    有建物之登記謄本，抗告人所有建物於95年11月9日受有原
    審法院95年度執全字第6095號為假扣押登記（見本院卷附件
    一），是既尚在假扣押登記中，其本案債權縱未經強制執行
    而獲得滿足，惟抗告人仍受有假扣押損害之可能，其應供擔
    保之原因尚未消滅，該項擔保金自不得發還，自應由原審法
    院調卷調查該假扣押之執行名義是否為相同，抗告意旨指摘
    原裁定不當，為有理由，應予廢棄其原裁定。
三、據上論結，本件抗告為有理由，依民事訴訟法第495條之1第
    1項、第450條、第95條、第78條，裁定如主文。
中　　華　　民　　國　　96　　年　　8 　　月　　16　　日
                  民事第五庭    審判長法　官　林陳松
　　　　　　　　　　　      　　　　　法　官  古金男
　　　　　　　　　　　      　　　　　法　官  鄭金龍
以上正本係照原本作成。
不得再為抗告。
                                      書記官　陳振海
中　　華　　民　　國　　96　　年　　8 　　月　　17　　日
                                                      Ｃ
